臺灣臺中地方法院民事判決
109年度訴字第2814號
原      告  王永龍  
訴訟代理人  吳光陸律師(法扶律師)  
複  代理人  郭乃瑩律師                      
被      告  李佳臻  

                      (現應受送達處所不明)                    
上列當事人間請求給付佣金事件，本院於民國110年12月3日言詞
辯論終結，判決如下：
    主     文
一、被告應給付原告人民幣5798元，及自民國110年3月20日至清
    償日止，按年息百分之5計算之利息。
二、原告其餘之訴駁回。
三、訴訟費用由被告負擔百分之3，餘由原告負擔。
四、本判決原告勝訴部分於原告以人民幣1900元為被告供擔保後
    ，得假執行；但如被告以人民幣5798元為原告預供擔保後，
    得免為假執行。
五、原告其餘假執行之聲請駁回。
　　事實及理由
甲、程序方面：
    被告經合法通知，無正當理由，未於言詞辯論期日到場，核
    無民事訴訟法第386條所列各款情形，爰依原告之聲請，准
    由其一造辯論而為判決。
乙、實體方面：
壹、原告起訴主張：
一、被告於大陸廣西地區代理銷售不動產，兩造訂立原證1合約(
    下稱系爭合約)，約定由原告推薦客戶予被告安排看屋，該
    客戶日後若向被告購屋，被告願依客戶實際購屋坪數，給付
    原告每一平方米佣金人民幣(下同)350元。嗣經原告介紹證
    人賴國忠向被告訂購7套各114.04平方米之房屋、2套各113.
    72平方米之房屋，被告應依約給付原告佣金35萬9002元（35
    0x1025.72=359,002)，惟被告僅給付原告佣金15萬3858元，
    尚欠20萬5144元未付，迭經催討，均避不見面，爰依系爭合
    約之法律關係提起本訴。
二、聲明：
(一)被告應給付原告20萬5144元，及自起訴狀繕本送達翌日起至
    清償日止，按年息百分之5計算之利息。
(二)願供擔保，請准宣告假執行。
貳、被告經合法通知，未於言詞辯論期日到場，亦未提出書狀作
    何聲明或陳述。
參、本院之判斷：
一、查原告主張兩造訂立系爭合約，約定由被告給付原告房屋代
    銷佣金之事實，業據提出與所述情節相符之系爭合約書影本
    為證(見本院卷第19-22頁)；而被告經合法通知，未於言詞
    辯論期日到場，亦未提出書狀為任何聲明或陳述，以為爭執
    ，堪信原告上開主張為真實。
二、本件原告固主張介紹賴國忠向被告訂購7套各114.04平方米
    之房屋、2套各113.72平方米之房屋，被告應依約給付原告
    佣金35萬9002元等語。惟查：
　1.參諸系爭合約記載：甲方：李佳臻。乙方：王永龍。甲方：
    從事房地產業並在廣西投資屋雅地產公司…代理銷售、住宅
    、商鋪和寫字楼。…甲乙雙方本著公正、透明化 、互惠互利
    、協商一致的原則，就甲方提供的樓盤、住宅 、商鋪和寫
    字樓、開發、代理銷售等事宜達成協議如下：二、乙方權利
    義務：2.乙方推薦之客戶及相關人員交由甲方安排當地看房
    到各樓盤、住宅、商鋪和寫字樓等推廣銷售、開發時、這些
    客户成交之後都隸屬乙方的銷售業績和佣金。三、佣金辦法
    及結算：甲方同意乙方推薦之客戶及相關人員購屋，在中國
    地區樓盤、商住等佣金每1平方米為人民幣350元（見本院卷
    第19-20頁）。依上開合約內容，堪認兩造約定由原告推薦
    客戶及相關人員交由被告安排當地看屋，俟成交後，被告始
    應依客戶實際購屋坪數，給付原告每平方米350元之佣金。
　2.據證人即因原告介紹向被告購屋之賴國忠到庭證述：原告於
    103年1月底推薦伊至廣西防城港購屋，伊於103年3月乃會同
    家族成員至廣西看屋，約好由被告接待。被告招待伊至被告
    家中住二天，再由被告帶伊看屋，伊與家人決意購買4間房
    屋，每間房屋之面積皆為114.04平方米。伊事後未再透過被
    告介紹，私下直接找屋雅房產公司(下稱屋雅公司)再購買5
    間房屋，但因家人無意繳款，乃退訂2戶，第二次購屋均係
    由屋雅公司董事長指派其他人員帶看等語（見本院卷第198-
    202頁）。依上開證述內容，可認原告僅介紹賴國忠向被告
    購買4間面積皆為114.04平方米之房屋，賴國忠購入上開房
    屋後，即未再透過被告購屋，事後乃自行接洽屋雅公司董事
    長，再購入5間房屋，惟因故退訂2戶。
　3.原告復主張被告乃屋雅公司之董事，賴國忠事後向屋雅公司
    董事長所購入之房屋仍應視為向被告購買。又賴國忠雖因故
    退訂2戶，此無礙居間關係之成立，不影響原告得向被告請
    求之佣金等語（見本院卷第264-267頁）。然經檢視系爭合
    約第2條第2項明文約定：2.乙方推薦之客戶及相關人員交由
    甲方安排當地看房到各樓盤、住宅、商鋪和寫字樓等推廣銷
    售、開發時、這些客户成交之後都隸屬乙方的銷售業績和佣
    金等語（見本院卷第19-20頁）。依上開文字內容，堪認兩
    造約定乙方(即原告)推薦之客戶及相關人員交由甲方(即被
    告)安排當地看房，俟成交，始屬乙方之銷售業績和佣金。
    兩造既言明須透過被告安排看屋及成交者，被告始須給付原
    告銷售佣金，顯見未符合上開條件者，即非兩造約定之列。
    由於賴國忠明確證稱透過被告安排帶看洽購4間房屋後，乃
    逕洽屋雅公司林董事長再購買5間房屋，且係透過林董事長
    安排人員看屋，惟事後退訂2戶等語（見本院卷第200-201頁
    ），益見賴國忠並未再透過被告向屋雅公司購買房屋，至被
    告是否為屋雅公司之董事，又賴國忠所退訂之2戶房屋是否
    仍應計算佣金，皆與兩造依系爭合約成立之居間委任關係無
    涉，原告主張要與系爭合約第2條第2項之約定不符，無足為
    原告有利之認定，是原告主張被告尚應給付上述5間房屋之
    佣金，核與系爭合約之約定不符，而乏所據。
　4.依上所述，原告依系爭合約書第2條第2項、第3條第2項約定
    ，僅得向被告請求賴國忠向被告購入4間房屋之佣金。參諸
    賴國忠提出之銷售單，上開4間房屋之建築面積皆為114.04
    平方米（見本院卷第205頁），被告應給付原告之佣金計為1
    5萬9656元(計算式：114.04*4=456.16；456.16*350元=15萬
    9656元)，原告主張被告業已給付原告佣金15萬3858元（見
    本院卷第15頁），是扣除後尚得請求被告給付之佣金為5798
    元(計算式：15萬9656元-15萬3858元=5798元)，逾此部分，
    為無理由，不應准許。
三、末按給付無確定期限者，債務人於債權人得請求給付時，經
    其催告而未為給付，自受催告時起，負遲延責任。其經債權
    人起訴而送達訴狀，或依督促程序送達支付命令，或為其他
    相類之行為者，與催告有同一之效力。民法第229條第2項定
    有明文。次按遲延之債務，以支付金錢為標的者，債權人得
    請求依法定利率計算之遲延利息。又應付利息之債務，其利
    率未經約定，亦無法律可據者，週年利率為百分之5。同法
    第233條第1項前段及第203條亦有明文。查原告對被告上開
    請求給付佣金之債權，核屬無確定期限之給付，自應經原告
    之催告而未為給付，被告始負遲延責任。準此，原告請求被
    告自起訴狀繕本送達之翌日即110年3月20日(本件起訴狀繕
    本於110年1月18日對被告為國外公示送達，見本院卷第111-
    115頁，依法於110年3月19日發生送達效力)起至清償日止，
    按年息百分之5計付遲延利息，核無不合。
四、綜上所述，原告依據系爭合約之法律關係，請求被告給付如
    主文第1項所示之本金及利息，為有理由，應予准許，逾此
    部分，為無理由，應予駁回。
五、原告陳明願供擔保聲請宣告假執行，於原告勝訴部分，核無
    不合，爰酌定相當擔保金額准許之。被告雖未聲請，但本院
    認有依職權宣告准被告預供擔保免為假執行之必要，爰依民
    事訴訟法第392條第2項規定，宣告被告預供相當之擔保而免
    為假執行。原告敗訴部分，其假執行之聲請，即失所依據，
    應併予駁回。
六、本件事證已明，兩造其餘攻擊防禦方法及未經援用之證據，
    經本院審酌後，核與本件之結論，不生影響，爰不一一贅述
    ，附此敘明。 
七、訴訟費用負擔之依據:民事訴訟法第79條。
中　　華　　民　　國　110　　年　 12　　月　  24　　　日
                  民事第四庭   審判長     法  官  黃渙文

                                          法  官  林宗成

                                          法  官  林婉昀

如對本判決上訴，須於判決送達後20日內向本院提出上訴狀（須
按他造人數提出繕本）。如委任律師提起上訴者，應一併繳納上
訴審裁判費。 
上為正本係照原本作成。
中　　華　　民　　國　　110 　年　　12　　月　　24　　日
                                          書記官  王嘉仁